臺灣臺南地方法院柳營簡易庭民事判決
110年度營簡字第479號
原      告  蔡戴清美
訴訟代理人  蔡榮堂  
被      告  陳益    
            林秋霖  

            林俊廷  
            林俊德  
            陳廖秀蓮
            陳躍升  

            陳郁壬  
            陳郁中  
            陳怡君  

            林香吟  
兼上一人之
訴訟代理人  林坤德  

上列當事人間請求分割共有物事件，本院於民國111年8月18日言
詞辯論終結，判決如下：
    主  文
一、兩造共有坐落臺南市○○區○○段000地號、面積21.17平方公尺
    土地，分割後由原告取得
二、原告應按附表二所示金額分別補償被告。
三、訴訟費用由兩造依附表一「應有部分比例」欄所示之比例負
    擔。　　
    事實及理由
一、被告林秋霖、陳躍升、陳郁壬、陳郁中、陳怡君經合法通知
    ，均無正當理由未於最後言詞辯論期日到場，核無民事訴訟
    法第386條所列各款情事，爰依原告之聲請，准由其一造辯
    論而為判決。
二、原告起訴主張：坐落臺南市○○區○○段000地號、面積21.17平
    方公尺土地(下稱系爭土地)為兩造所共有，應有部分如附表
    一所示。因兩造未能協議分割，亦無使用目的不能分割及不
    為分割之約定，爰依民法第823條第1項請求分割系爭土地。
    又系爭土地為畸零地，面積甚小，如依共有人應有部分比例
    原物分割，土地經濟價值無法提高，且系爭土地相鄰之同段
    161-1地號土地為原告所有，系爭土地分割後如由原告1人取
    得，應可合併使用提高系爭土地經濟效益等語。並聲明：如
    主文第1、2項所示。
三、被告部分：
　㈠被告陳益、林俊廷、林俊德、陳廖秀蓮、林坤德、林香吟則
    以：被告事前均已商議出售價格，原告應以每坪新臺幣（下
    同）12萬元向被告購買系爭土地之應有部分，如果原告不以
    此金額購買，被告沒有同意賣的義務。又原告先前以7萬7,0
    00元取得系爭土地應有部分，故補償金額不能低於此價格，
    若低於此價格，拒絕原告購買被告系爭土地之應有部分，且
    系爭土地位處之村莊有人土地每坪賣12萬元，鑑價報告的補
    償金額換算之後每坪才6萬3,000元，應有過低等語，資為抗
    辯。
　㈡被告林秋霖、陳躍升、陳郁壬、陳郁中、陳怡君均未到庭，
    亦未提出書狀作何聲明或陳述。
四、本院之認定：
　㈠按各共有人，除法令另有規定外，得隨時請求分割共有物。
    但因物之使用目的不能分割或契約訂有不分割之期限者，不
    在此限，民法第823條第1項定有明文。經查，系爭土地為兩
    造所共有，應有部分如附表一所示，使用分區為鄉村區，使
    用地類別為乙種建築用地，並無物之使用目的而不能分割，
    亦無契約約定不能分割等情，有系爭土地地籍圖、土地建物
    查詢資料(營簡卷第323至327頁)在卷可稽，且前經本院進行
    調解而不成立乙節，亦有調解事件進行單附卷可參，故原告
    依上列規定，請求分割系爭土地，於法無違，應予准許。
　㈡次按分割之方法不能協議決定，或於協議決定後因消滅時效
    完成經共有人拒絕履行者，法院得因任何共有人之請求，命
    為下列之分配：一、以原物分配於各共有人。但各共有人均
    受原物之分配顯有困難者，得將原物分配於部分共有人。二
    、原物分配顯有困難時，得變賣共有物，以價金分配於各共
    有人；或以原物之一部分分配於各共有人，他部分變賣，以
    價金分配於各共有人，民法第824條第2項定有明文。又共有
    人因共有物分割之方法不能協議決定，而提起分割共有物之
    訴，應由法院斟酌共有物之性質、共有人之意願、全體共有
    人之利益、經濟效用等因素，秉持公平原則，而為適當之分
    配。經查，本院於民國111年2月10日會同兩造及地政事務所
    測量人員至現場履勘，系爭土地現況為空地，並無地上物，
    東側臨路，西側、北側及南側均為同段161-1地號土地所包
    圍等情，有勘驗筆錄及現場照片(營簡卷第191至203頁)附卷
    可查。因系爭土地面積僅21.17平方公尺，除原告應有部分
    比例為24分之13(面積11.47平方公尺，約3.47坪)外，其餘
    共有人即被告之應有部分比例至多僅8分之1，倘逕依各共有
    人應有部分比例使其均受原物分配，兩造各別分得之土地面
    積均甚小，將導致系爭土地經濟使用效益降低，難謂適宜。
    故本院審酌系爭土地之使用現況、面積、共有人各自應有部
    分之比例、分割之利益、公平性，及系爭土地相鄰之同段16
    1-1地號土地為原告所有，將來可合併規畫使用等一切情狀
    ，認系爭土地分割後由原告1人取得，應屬適當，爰判決如
    主文第1項所示。
　㈢再按以原物為分配時，如共有人中有未受分配，或不能按其
    應有部分受分配者，得以金錢補償之，民法第824條第3項定
    有明文。查系爭土地裁判分割後全部分歸原告取得，被告均
    未受分配，依上述規定，原告自應以金錢補償被告。因此，
    本院囑託長信不動產估價師聯合事務所進行鑑定，鑑定結果
    原告應補償被告金額如附表二所示，有長信不動產估價師聯
    合事務所出具之不動產估價報告書(營簡卷第247至337頁，
    系爭土地單價參第310頁、補償金額參第315頁)在卷足憑。
    本院審酌該不動產估價報告書係由考領不動產估價師證書之
    專業人員進行鑑價並至現場勘察，詳列估價事項、方法及理
    由，並以比較法及土地開發分析法為估價方法，針對系爭土
    地之附近土地成交價格、使用分區、建蔽率及容積率、地形
    、地勢、面積、臨路情況、交通條件，比較各項因素分析調
    整後，評估出合理價格，鑑價程序詳實及專業客觀，鑑定結
    論堪可憑採。故原告應依如附表二所示金額分別補償被告，
    並諭知如主文第2項所示。
　㈣被告陳益、林俊廷、林俊德、陳廖秀蓮、林坤德、林香吟雖
    就補償價格有所爭執，並抗辯系爭土地位處之村莊有人以每
    坪12萬元(約每平方公尺3萬6,300元)成交出售，應以該金額
    計算補償等語。惟經本院當庭闡明並詢問後，上列被告並未
    就其所述提出任何證據佐證(營簡卷第474頁)，另觀前述不
    動產估價報告書所列舉之實價登錄成交案例表(營簡卷第292
    頁)，該區域相同使用分區(鄉村區乙種建築用地)之土地成
    交單價區間，約在每平方公尺1萬3,007元至2萬3,350元，與
    上列被告抗辯成交單價之金額實有差異，且前述不動產估價
    報告書所計算之系爭土地補償單價為每平方公尺1萬9,247元
    ，對照上述實價登錄成交案例，單價應屬合理，故被告上述
    所執之抗辯理由，難認可採。被告雖另謂原告於110年7月間
    向財政部國有財產署標售之系爭土地應有部分，交易單價為
    每坪7萬7,000元，故本件補償之金額不得低於該價格，並提
    出內政部不動產交易實價查詢服務網網站截圖為證(營簡卷
    第421頁，原告不爭執交易價格，並另提出出售國有土地產
    權移轉證明書，權利範圍24分之7，每平方公尺為2萬3,332.
    7元，折算後每坪為7萬7,133元，參營簡卷第213頁)。然查
    ，土地交易價格為買賣雙方本於交易意願、相互磋商而得，
    尚難單純僅以先前之交易單價，即可逕認該土地目前之實際
    價值，況原告於109年7月間向訴外人陳新興等人購買系爭土
    地之應有部分(權利範圍24分之6)時，成交單價每平方公尺
    為1萬8,480元【計算式：9萬7,805元(交易總價)〔21.17平
    方公尺(系爭土地總面積)×6/24(買賣移轉權利範圍)〕≒18,48
    0元，元以下4捨5入】，有土地買賣契約書(營簡卷第211頁)
    在卷可參，實較本案補償金額計算之土地單價為低，足徵土
    地買賣價格乃繫諸於當時買賣市場行情、經濟因素及買賣意
    願等因素而有所不同，且被告亦未舉證說明前述不動產估價
    報告書有何鑑定程序瑕疵或不當之處致計算補償金額之結果
    有明顯過低之情事，故上列被告就找補價格之爭執，尚非可
    採。
五、綜上所述，系爭土地依其使用目的並非不能分割，共有人間
    亦無不能分割之約定，然迄今未能協議分割，原告本於共有
    人之地位，訴請裁判分割，核屬正當。從而，本院審酌系爭
    土地之現有使用狀況、位置、分割利益及意願等一切情狀後
    ，認系爭土地分割後由原告1人取得，應較符合土地經濟效
    用及共有人全體利益，堪屬適當、公允之分割方案，並因分
    割後被告並未取得土地，原告應分別補償如附表二所示金額
    ，爰判決分割及補償金額如主文第1項、第2項所示。
六、末按因共有物分割、經界或其他性質上類似之事件涉訟，由
    敗訴當事人負擔訴訟費用顯失公平者，法院得酌量情形，命
    勝訴之當事人負擔其一部；法院為終局判決時，應依職權為
    訴訟費用之裁判，民事訴訟法第80條之1定有明文。本件系
    爭土地分割方案係法院考量全體共有人利益予以認定，兩造
    均同受其利，故依前揭規定，訴訟費用應由兩造按原權利範
    圍即附表一「應有部分比例」欄所示之比例負擔，較屬適當
    ，並判決如主文第3項所示。
七、訴訟費用負擔之依據：民事訴訟法第80條之1。　　
中　　華　　民　　國　　111 　年　　9 　　月　　 2　　日
　　　　　　　　　柳營簡易庭  法　官  陳郁婷
以上正本證明與原本無異。
如不服本判決，應於判決送達後20日內，向本院提出上訴狀並表
明上訴理由，如於本判決宣示後送達前提起上訴者，應於判決送
達後20日內補提上訴理由書（須附繕本）。
如委任律師提起上訴者，應一併繳納上訴審裁判費。
中　　華　　民　　國　　111 　年　　9 　　月　　5 　　日
                              書記官  謝靜茹

【附表一：應有部分比例】
編號 共有人 應有部分比例 1 蔡戴清美 24分之13 2 陳益 8分之1 3 林秋霖 72分之1 4 林俊廷 12分之1 5 林俊德 12分之1 6 陳廖秀蓮 40分之1 7 陳躍升 40分之1 8 陳郁壬 40分之1 9 陳郁中 40分之1 10 陳怡君 40分之1 11 林坤德 72分之1 12 林香吟 72分之1 
【附表二：補償金額】
 應給付人：原告蔡戴清美  編號 應受補償人 應給付金額(新臺幣) 1 陳益 50,932元 2 林秋霖 5,660元 3 林俊廷 33,955元 4 林俊德 33,955元 5 陳廖秀蓮 10,186元 6 陳躍升 10,186元 7 陳郁壬 10,186元 8 陳郁中 10,186元 9 陳怡君 10,186元 10 林坤德 5,660元 11 林香吟 5,660元 總計  186,752元